【裁判字號】    90,重訴,593
【裁判日期】    901231
【裁判案由】    返還無權占有土地
【裁判全文】
臺灣板橋地方法院民事判決  九十年度重訴字第五九三號
    原      告    乙○○
    被      告    甲○○
右當事人間請求返還無權占有土地事件，本院判決如左：
    主      文
被告應將下列工作物拆除：如附圖所示坐落台北縣板橋市○○段一五九七地號土地
內Ａ部分面積三十四平方公尺之辦公室。同上坐落地號內Ｂ部分面積三十一平方公
尺之烤箱。如附圖所示坐落台北縣板橋市○○段一五九五、一五九六地號土地內面
積分別為六平方公尺、十平方公尺之Ｃ部分面積合計十六平方公尺之辦公室。如附
圖所示坐落台北縣板橋市○○段一五九七地號土地內Ｄ部分面積五平方公尺之千斤頂
。
被告應自下列所示面積總計佰柒拾柒平方公尺之土地內遷出，並將土地返還於原告
及其他共有人：本判決主文第一項所示土地面積合計八十六平方公尺。坐落台北
縣板橋市○○段一五九五、一五九六、一五九七地號內如附圖所示Ｅ部分土地面積分
別為七平方公尺、三十七平方公尺、二百四十七平方公尺，合計為二百九十一平方公
尺之廠房。
訴訟費用由被告負擔。
本判決於原告以新台幣捌佰玖拾萬元供擔保後，得假執行。
    事      實
原告聲明：求為判決如主文第一、二項所示及為以供擔保為條件之假執行宣告。陳述
略稱：原告與訴外人劉炳哲、劉炳星等人共有坐落台北縣板橋市○○段一五九五、一
五九六、一五九七地號之土地，惟共有人劉炳星未經其他共有人同意，即擅自將上揭
土地出租予被告作為經營修車生意之用。惟共有物之出租乃共有物之管理行為，應適
用民法第八百二十條第一項，是共有物出租應得全體共有人之同意，否則該租約對其
餘共有人不生效力（參最高法院七十九年度第二次民事庭會議決議〈三〉）。又民法
第八百二十一條規定「各共有人對於第三人，得就共有物之全部為本於所有權之請求
，但回復共有物之請求，僅得為共有人全體之利益為之。」，原告既為共有人之一，
自得對被告主張民法第七百六十七條前段之所有物返還請求權，請求被告將其無權占
有之土地上設置之工作物拆除，並將土地返還於原告及其他共有人等語。提出土地登
記簿謄本共三份、修車廠相片六張為證。被告聲明：求為判決駁回原告之訴。陳述略
稱：其於民國八十六年間自前手頂讓該修車廠後，即與劉炳星、劉炳哲簽定土地租約
，從而占有使用系爭土地作汽車修理廠，其不知土地共有之實際情形，亦不知劉炳星
、劉炳哲未得全體共有人同意出租。土地上原來就有搭蓋鐵皮屋廠房，是連同鐵皮廠
房一起租，其餘木板隔間辦公室、烤箱房，汽車千斤頂均為其所有等語。提出租賃契
約書一份為證。本院依職權囑託台北縣板橋地政事務所測量被告占有坐落台北縣板橋
市○○段一五九五、一五九六、一五九七地號土地之坐落及面積。
    理      由
一、原告主張被告占有其共有土地之事實，業據提出與所述相符之土地記簿謄本三份
    、修車廠相片六張為證，並經台北縣板橋地政事務所測量製有土地複丈成果圖（
    如附圖）、九十北縣板地測字第一九五一六號函附卷可稽；被告亦自認未經土地
    共有人全體之同意，即向部分共有人承租使用土地之事實，堪信原告主張其為共
    有人，被告未經其同意，占用如附圖所示Ａ、Ｂ、Ｃ、Ｄ、Ｅ部分土地為真實。
二、按共有物，除契約另有訂定外，由共有人共同管理之。民法第八百二十條第一項
    定有明文。又共有物之出租，乃共有物之利用行為，為共有物之管理行為（最高
    法院七十九年度第二次民事庭會議決議（二）意旨參照），故共有人中之一人或
    數人未經他共有人之同意，擅將共有物之全部或一部出租他人，對於他共有人不
    生效力。本件被告雖提出其與系爭土地部分共有人間之租賃契約，以為抗辯，惟
    參酌上述說明，該租賃之債之關係，於兩造間不生效力，故原告主張被告無權占
    有土地一情，為可採信。
三、從而原告依民法民法第七百六十七條、第八百二十一條規定，請求判決如主文第
    一、二項所示，暨陳明願供擔保聲請假執行，均屬正當，應予准許，爰判決如主
    文。又本件核無酌定返還土地履行期間之必要，自不予宣告履行期間，附此敘明
    。
中      華      民      國    九十      年    十二     月     三十一    日
                                      臺灣板橋地方法院民事第四庭
~B法      官  陳財旺
右為正本係照原本作成
如對本判決上訴，須於判決送達後廿日內向本院提出上訴狀
中      華      民      國    九十      年    十二     月     三十一    日
~B法院書記官  王波君


司法院資訊處製作；財團法人民間司法改革基金會備份。
